【裁判字號】    97,訴,599
【裁判日期】    970825
【裁判案由】    毒品危害防制條例等
【裁判全文】
臺灣桃園地方法院刑事判決               97年度訴字第599號
公  訴  人  臺灣桃園地方法院檢察署檢察官
被      告  甲○○○○○○  ○.
            ＡＮＳＡＲＩ
                    24歲（
                    現羈押於臺灣桃園看守所
指定辯護人  本院公設辯護人乙○○
上列被告因毒品危害防制條例等案件，經檢察官提起公訴（97年
度偵字第10117 號），本院判決如下：
    主  文
MOHAMED RABBIK THAMIN ANSARI共同運輸第三級毒品，處有期徒
刑捌年，並於刑之執行完畢或赦免後，驅逐出境。扣案毒品愷他
命（驗餘淨重二萬三千三百四十一．九四公克，純度百分之九十
九，推估驗前總純質淨重二萬三千一百零九．四九公克）、包裝
毒品之不鏽鋼鐵製保溫筒肆只、紙箱貳只，均沒收。
    事  實
一、MOHAMED RABBIK THAMIM ANSARI為印度籍人士，明知毒品為
    世界各國均立法管制使用之物，而愷他命（Ketamine，俗稱
    K 他命）係我國毒品危害防制條例第二條第二項第三款所管
    制之第三級毒品，且為行政院公告之甲項（第四款）管制進
    出口物品，非經許可不得非法運輸及私運進口。竟與向其自
    稱姓名為「ABU BAKAR SITHIK」，惟年籍不詳，同屬印度籍
    之成年男子，二人共同基於自我國境外經由空運方式私運及
    運輸屬管制進口物品第三級毒品愷他命之犯意聯絡及行為分
    擔，先由「ABU BAKAR SITHIK」之成年男子，在印度將扣案
    第三級毒品愷他命（扣除司法警察為稱重而用以包裝之塑膠
    袋總重一百五十四．０八公克，驗前總重：二萬三千三百四
    十二．九二公克，純度百分之九十九，推估驗前總純質淨重
    二萬三千一百零九．四九公克，起訴書誤載驗前總毛重為二
    萬三千五百零六公克，逕予更正），分裝藏放於四只大型不
    鏽鋼鐵製保溫筒之外緣夾層內，並以鉛封使不外漏，再以一
    只紙箱包裝二只該鐵製保溫筒，共計二只紙箱打包後，於印
    度孟買機場交付予MOHAMED RABBIK THAMIM ANSARI，約定由
    MOHAMED RABBIK THAMIM ANSARI以行李託運方式，將該夾藏
    之第三級毒品愷他命運輸入境我國，在桃園機場出境大廳，
    等候同有犯意聯絡，姓名年籍不詳之成年男子人接機，並將
    上述夾藏有第三級毒品愷他命之紙箱、鐵製保溫筒交付與該
    接機男子。於民國九十七年四月二十日，MOHAMED RABBIK
    THAMIM ANSARI 先於印度孟買機場，收受該夾藏有第三級毒
    品愷他命之二只紙箱（內裝共有四只鐵製保溫筒，以托運行
    李之方式（行李編號：TG634-TG318 ，0000000000、000000
    0000號），搭乘同日晚間十一時三十五分由印度孟買起飛之
    泰國航空TG318 號班機，前往泰國曼谷，嗣於翌日即四月二
    十一日上午七時十分轉乘泰國曼谷起飛，飛往我國之泰國航
    空TG 634號班機，並於同日上午十一時五十分許，入境抵達
    我國桃園機場，而將上述第三級毒品愷他命運輸入境我國。
    同日下午一時五分許，MOHAMED RABBIK THAMIM ANSARI提領
    上述藏有第三級毒品愷他命之二只紙箱，通過桃園機場第一
    航廈入境綠色檢查檯，刻意未予填寫申報單或口頭申報進口
    而冀圖矇混闖關入境，惟該等紙箱、鐵製保溫筒業經內政部
    警政署航空警察局安檢隊與財政部台北關稅局人員，以Ｘ光
    檢查儀檢查託運行李時即發現有異而加以監控，因此將之移
    至紅線應申報檯檢查，當場在該四只鐵製保溫筒外緣夾層內
    ，查獲上述扣案愷他命（經司法警察分別以四只塑膠袋包裝
    稱重，並送經內政部警政署刑事警察局，取其中０．九八公
    克鑑定後，尚餘二萬三千三百四十一．九四公克），及其所
    持有之不鏽鋼鐵製保溫筒四只、紙箱二只。
二、案經內政部警政署航空警察局移請臺灣桃園地方法院檢察署
    檢察官偵查起訴。
    理  由
壹、證據能力部分
一、被告以外之人審判外之陳述（審判外之鑑定報告書）
    按法院或檢察官得囑託醫院、學校或其他相當之機關、團體
    為鑑定，或審查他人之鑑定，並準用（刑事訴訟法，以下同
    ）第二百零三條至第二百零六條之一之規定；其須以言詞報
    告或說明時，得命實施鑑定或審查之人為之。第一百六十三
    條第一項、第一百六十六條至第一百六十七條之七（交互詰
    問相關規定）、第二百零二條（鑑定人應於鑑定前具結）之
    規定，於前項由實施鑑定或審查之人為言詞報告或說明之情
    形準用之。刑事訴訟法第二百零八條第一、二項定有明文。
    上述鑑定報告如係於審判外製作完成者，仍不失為「被告以
    外之人於審判外之陳述」，是除有傳聞法則之法定例外情形
    ，否則仍無證據能力（雖刑事訴訟法第一百五十九條之一第
    一項之立法理由，曾未附具理由，即將之列為傳聞法則之例
    外，本院認容有疑義）。另按被告以外之人於審判外之言詞
    或書面陳述，除法律有規定者外，不得作為證據。被告以外
    之人於審判外之陳述，雖不符前四條（指刑事訴訟法第一百
    五十九條之一至第一百五十九條之四）之規定，而經當事人
    於審判程序同意作為證據，法院審酌該言詞陳述或書面陳述
    作成時之情況，認為適當者，亦得為證據。刑事訴訟法第一
    百五十九條第一項、第一百五十九條之五第一項，分別定有
    明文。查被告及辯護人對於檢察官所提出，由內政部警政署
    刑事警察局實施鑑定之扣案毒品愷他命鑑定書之證據能力，
    均不爭執，本院亦認該鑑定報告並無不可信之情，是基於上
    述「同意性」及「相當性」之意旨，該鑑定報告具證據能力
    。
二、被告審判外之自白
    按被告之自白，非出於強暴、脅迫、利誘、詐欺、疲勞訊問
    、違法羈押或其他不正之方法，且與事實相符者，得為證據
    。被告陳述其自白係出於不正之方式者，應先於其他事證而
    為調查。該自白如係經檢察官提出者，法院應命檢察官就自
    白之出於自由意志，指出證明之方式，依刑事訴訟法第一百
    五十六條第一項、第三項分別定有明文。查被告及指定辯護
    人，於準備程序及審判期日，對於公訴檢察官提出其之警詢
    及偵訊筆錄之證據能力均不爭執，本院亦查無明顯事證足證
    檢、警機關於製作該等筆錄，有對被告施以不正方法之情事
    ，是被告於審判外之陳述，均係出於任意性之陳述，且與事
    實相符，均具證據能力。
貳、證明力部分
一、按被告（或共犯）之自白，不得作為有罪判決之唯一證據，
    仍應調查其他必要之證據，以察其是否與事實相符，刑事訴
    訟法第一百五十六條第二項就此定有明文。其立法目的乃欲
    以補強證據擔保自白之真實性，亦即以補強證據之存在，藉
    以限制向有「證據之王」稱號的自白在證據上之價值，質言
    之，本條項乃對於自由心證原則之限制，關於自白之證明力
    ，採取證據法定原則，使自白僅具有一半之證明力，尚須另
    有其他補強證據以補足自白之證明力。而所謂「補強證據」
    ，最高法院七十四年台覆字第一０號曾經加以闡釋：「指除
    該自白本身以外，其他足資以證明自白之犯罪事實確具有相
    當程度真實性之證據而言。雖其所補強者，非以事實之全部
    為必要，但亦須因補強證據與自白之相互利用，而足以使犯
    罪事實獲得確信者，始足當之」。司法院大法官議決釋字第
    五八二號解釋文後段，對於本條項所謂「其他必要之證據」
    ，著有闡釋，足為刑事審判上操作「自白」與「補強證據」
    時之參考標準，茲節錄引述如下：「刑事審判基於憲法正當
    法律程序原則，對於犯罪事實之認定，採證據裁判及自白任
    意性等原則。刑事訴訟法據以規定嚴格證明法則，必須具證
    據能力之證據，經合法調查，使法院形成該等證據已足證明
    被告犯罪之確信心證，始能判決被告有罪；為避免過分偏重
    自白，有害於真實發見及人權保障，並規定被告之自白，不
    得作為有罪判決之唯一證據，仍應調查其他必要之證據，以
    察其是否與事實相符。基於上開嚴格證明法則及對自白證明
    力之限制規定，所謂『其他必要之證據』，自亦須具備證據
    能力，經合法調查，且就其證明力之程度，非謂自白為主要
    證據，其證明力當然較為強大，其他必要之證據為次要或補
    充性之證據，證明力當然較為薄弱，而應依其他必要證據之
    質量，與自白相互印證，綜合判斷，足以確信自白犯罪事實
    之真實性，始足當之」。
二、訊據被告MOHAMED RABBIK THAMIN ANSARI固不否認經查扣裝
    有四只大型不鏽鋼鐵製保溫筒之二只紙箱，為其搭機來台所
    托運之行李，惟矢口否認有運輸第三級毒品之犯行，辯稱（
    略以）：該四只鐵製保溫筒係自稱姓名為「ABU BAKAR SITH
    IK」之同屬印度籍成年男子交付其攜帶至我國，交付前來接
    機之成年男子，惟不知其夾層內裝有愷他命毒品云云。經查
    扣案四只大型不鏽鋼鐵製保溫筒外緣夾層內，均藏放有第三
    級毒品愷他命，並以鉛封，經內政部警政署航空警察局安檢
    隊與財政部台北關稅局人員等司法警察，分別以四只塑膠袋
    包裝稱重，驗前總毛重二萬三千四百九十七公克（扣除包裝
    之塑膠袋總重一百五十四．０八公克，驗前總重為二萬三千
    三百四十二．九二公克），並經檢察官選任內政部警政署刑
    事警察局為鑑定機關，鑑定結果認其純度百分之九十九，經
    取用其中０．九八公克鑑定後（驗餘淨重二萬三千三百四十
    一．九四公克），確屬第三級毒品愷他命，並推估驗前總純
    質淨重二萬三千一百零九．四九公克等節，業據被告供承在
    卷，並有該局九十七年四月三十日刑鑑字第0970060067號鑑
    定書一件附偵查卷（第五十五頁）足查。扣案毒品重量高達
    二十三公斤重，訊據被告又不否認其在印度孟買機場托運紙
    箱內之不鏽鋼鐵筒時，曾打開看過，足見被告親身接觸該等
    鐵筒之重量，而依偵查卷（第十二頁至十四頁）附相片所示
    ，該鐵筒為不鏽鋼材質，其重量竟高達二十三公斤，其重量
    顯不尋常，被告不可能不知其中夾藏有其他物品。又被告對
    於其搭機來我國之目的，先係稱來台觀光，後又改稱來台作
    生意，就後者做生意目的之供述，經核與其於偵查中供稱係
    來台觀光云云，前後已有不符，且被告對於其從事何種生意
    ，先係於準備程序中供稱「做手錶、照相機及一些比較貴重
    之物品」，審判期日又改稱「電視零件、大哥大手機零件」
    ，亦有不符，且對於其應至我國何處批貨等，又一無所知，
    尤有甚者，不論係來觀光或生意考察，被告除托運上述不鏽
    鋼鐵製保溫筒外，竟無攜帶任何隨身物品、行李，且對於來
    台後之下榻旅店，我國有哪些觀光景點，全然不知。足見被
    告來台之唯一目的係將夾藏有愷他命之鐵筒交付接機之人，
    所辯稱觀光或做生意云云，均係為合理化其來台目的之飾詞
    ，而被告既然僅為運輸上述鐵筒之目的來台，更足證被告對
    於其中夾藏有非法毒品之事實，早有認知及意欲，從而，被
    告所辯不足採信，其犯行堪以認定，應予論罪科刑。
三、按愷他命屬毒品危害防制條例第二條第二項第三款所定之第
    三級毒品，亦為行政院依懲治走私條例合法授權公告之甲項
    （第四款）管制進出口物品。被告運輸且私運愷他命進入國
    境之行為，核係違反毒品危害防制條例第四條第三項之運輸
    第三級毒品罪，及另違反懲治走私條例第二條第一項之私運
    管制物品進口罪。被告與「ABU BAKAR SITHIK」之印度籍成
    年男子，及在我國接機姓名年籍均不詳之成年男子間，就上
    述二罪，有犯意聯絡及行為分擔，為共同正犯。又被告以一
    私運行為，觸犯上述二者保護法益不同之罪名，屬想像競合
    犯，應依刑法第五十五條之規定，從一重之運輸第三級毒品
    罪處斷。
四、按煙毒之遺害我國，計自中國清末以來，垂百餘年，一經吸
    染，萎痺終身，其因此失業亡家者，觸目皆是，由此肆無忌
    憚，滋生其他犯罪者，俯首即得；更且流毒所及，國民精神
    日衰，身體日弱，欲以鳩形鵠面之徒，為執銳披堅之旅，殊
    不可得，是其非一身一家之害，直社會、國家之鉅蠹；而欲
    湔除毒害，杜漸防萌，當應特別以治本截流為急務，蓋伐木
    不自其本，必復生；塞水不自其源，必復流，本源一經斷絕
    ，其餘則不戢自消也。「毒品危害防制條例」係鑒於煙毒之
    禍害蔓延，跨國販賣活動頻繁，而對之有所因應。故其立法
    目的在防止來自世界各國毒害，查緝流入毒品，預防及制裁
    與毒品有關之犯罪，亦即肅清煙毒，防制毒品危害，藉以維
    護國民身心健康，進而維持社會秩序，俾免國家安全之陷於
    危殆（司法院大法官議決釋字第四七六號解釋理由書節錄參
    照）。前述發人深省之文字，係在說明毒品危害的不僅是個
    人的健康而已，更是對於家庭以及全體國民，乃至社會、國
    家戰力的重大危害，而欲戒除毒品，必須從斷絕來源作起。
    是本條例無論對於販賣、運輸等提供毒品來源之行為均訂有
    嚴苛之刑罰規定，其目的無非係在以國家之刑罰權，制裁並
    威嚇該等對國家安全及國民健康有重大危害之行為。爰審酌
    被告為印度國籍人，且年輕力壯，竟不思正當工作，運輸重
    達二十三公斤餘、純度高達百分之九十九之愷他命毒品來台
    ，荼毒我國人之犯罪動機、目的及手段；幸所運輸毒品，及
    時遭查獲，未致外流，及考量被告明知運輸毒品行為所生危
    害，非僅使多數人之生命、身體法益受侵害，影響所及甚且
    危害社會、國家之健全發展等犯罪手段及所生危害；及被告
    始終否認犯行，其辯稱顯有不實之犯後態度等一切情狀，及
    考量檢察官於量刑辯論時所請求八年有期徒刑，尚稱適當，
    而量處如主文所示之刑，以示懲戒，並依刑法第九十五條之
    規定，另諭知於刑之執行完畢或赦免後，驅逐出境。末查扣
    案如主文所示第三級毒品愷他命，屬毒品危害防制條例第二
    條第二項第三款所明定之第三級毒品，為法律上禁止持有之
    違禁物，惟毒品危害防制條例第十八條第一項前段，對於無
    正當理由而擅自持有第三級毒品者，僅有「沒入銷燬」之行
    刑罰規定，而不似第一、二級毒品，定有「沒收銷燬」之刑
    罰規定，依最高法院九十五年度台上字第九一一號判決之說
    明，認為立法者認施用或持有第三、四級毒品，因其可罰性
    較低，故予除罪化，僅就施用及持有第一、第二級毒品科以
    刑罰。惟鑑於第三、四級毒品均係管制藥品，而特於同條例
    第十一條之一明定無正當理由，不得擅自持有；第十八條第
    一項後段復規定查獲之第三、四級毒品，無正當理由而擅自
    持有者，沒入銷燬之。從而，依同條例第十八條第一項後段
    應沒入銷燬之毒品，專指查獲之施用、持有第三、四級毒品
    而言；倘係查獲之製造、運輸、販賣、意圖販賣而持有、以
    非法方法使人施用、引誘他人施用或轉讓之第三、四級毒品
    ，既屬同條例相關法條明文規定處罰之犯罪行為，即非該條
    項應沒入銷燬之範圍。又同條例第十九條第一項所定「供犯
    罪所用或因犯罪所得之物」，係指犯第四條至第九條、第十
    二條、第十三條或第十四條第一項、第二項之罪所用或所得
    之物，不包括毒品本身在內，自不得為第三、四級毒品之沒
    收依據（以犯第四條第三項販賣第三級毒品罪為例，其供犯
    罪所用之物，當指「供販賣第三級毒品所用之物」而言；第
    三級毒品本身為販賣之標的，為遂行販賣該毒品使用之物，
    始屬「供犯罪《犯第四條第三項之販賣第三級毒品罪》所用
    之物」，其理至明）。同條例對於查獲之製造、運輸、販賣
    、意圖販賣而持有、以非法方法使人施用、引誘他人施用及
    轉讓第三、四級毒品之沒收，並無特別規定，如其行為已構
    成犯罪，則該毒品即屬不受法律保護之違禁物，應回歸刑法
    之適用，依刑法第三十八條第一項第一款之規定沒收之。最
    高法院因而認如依毒品危害防制條例第十九條第一項之規定
    宣告沒收第三、四級毒品，顯有判決適用法則不當之違背法
    令（參見最高法院九十五年度台上字第九一一號刑事判決意
    旨）。本件扣案如主文所示第三級毒品愷他命，應依刑法第
    三十八條第一項第一款之規定，均宣告沒收。又最高法院近
    來諸多判決見解，均認為包裝毒品之外包裝有防止毒品裸露
    、逸出及潮濕之功用，並便於攜帶及運輸之用，應依毒品危
    害防制條例第十九條第一項（前段）宣告沒收之（以最高法
    院九十一年度台上字第二０六二號判決要旨為代表），而非
    以包裝與毒品難以分離，或分離需費過鉅，一體同視為毒品
    。查本件包裝毒品愷他命所用之塑膠袋四只（總重一五四．
    ０八公克），為查緝之司法警察為方便稱重時所提供，可自
    偵查卷附相片窺知，而非被告所持有用以犯本罪所用之物，
    惟扣案不鏽鋼鐵製保溫筒四只、紙箱二只，均係被告所持有
    ，供犯本件犯罪所用之物，業據被告自承在卷，應依同條例
    第十九條第一項前段之規定，均宣告沒收。
五、至檢察官另請求依刑法第九十條第一項之規定，宣告被告強
    制工作等語。惟查檢察官並無提出具體理由，且本院以為，
    殊不論依大法官釋字第四七一號解釋意旨，及刑法第一條後
    段明定拘束人身自由之保安處分，亦同有罪刑法定原則之適
    用意旨，足認強制工作之保安處分，實質上與刑罰無異，其
    是否適合以簡易處刑宣告，已甚有疑。且經本院審酌：
  (一)按有犯罪之習慣或因遊蕩或懶惰成習而犯罪者，於刑之執行
    前，令入勞動場所，強制工作。十八歲以上之竊盜犯、贓物
    犯，有犯罪之習慣者，得於刑之執行前，令入勞動場所強制
    工作。刑法第九十條第一項、竊盜犯贓物犯保安處分條例第
    三條第一項分別定有明文。立法上於保安處分中設立強制工
    作種類之目的，旨在對嚴重職業性犯罪及欠缺正確工作觀念
    或無正常工作因而犯罪者，強制其從事勞動，學習一技之長
    及正確之謀生觀念，使其日後重返社會，能適應社會生活。
    次按保安處分係對受處分人將來之危險性所為之處置，以達
    教化與治療之目的，為刑罰之補充制度。我國現行刑法採刑
    罰與保安處分之雙軌制，要在維持行為責任之刑罰原則下，
    為強化其協助行為人再社會化之功能，以及改善行為人潛在
    之危險性格，期能達成根治犯罪原因、預防犯罪之特別目的
    。保安處分之措施亦含社會隔離、拘束身體自由之性質，其
    限制人民之權利，實與刑罰同，本諸法治國家保障人權之原
    理及刑法之保護作用，其法律規定之內容，及法院於適用該
    法條，決定應否將具前述危險性格之行為人交付強制工作時
    ，應受比例原則之規範，使保安處分之宣告，與行為人所為
    行為之嚴重性、行為人所表現之危險性，及對於行為人未來
    行為之期待性相當。司法院大法官議決釋字第四七一號解釋
    理由書意旨亦有明文。是對被告是否為強制工作之宣告，應
    審酌本案及被告過去是否有犯罪習慣等情狀，斟酌憲法上比
    例原則，以其派生之適當性原則、必要性原則（又稱侵害最
    小原則）及相當性原則（又稱狹義比例原則）等三個有位階
    順序之原則為審查標準，始得貫徹現代法治國家保障人身自
    由之基本原則。
  (二)查本件被告為印度國籍人，且係為犯罪目的而來我國，本院
    另諭知於刑之執行或赦免後，驅逐出境，是否有必要對於外
    國人，如同本國人般之照料而令其習得技能，已有疑義，且
    就必要性原則言，對於人身自由之處罰（包括保安處分如強
    制工作），如有多種手段可供適用時，應選擇對其侵害最小
    及可使其最易於回歸社會營正常生活者，本件並無證據證明
    被告有犯罪習慣或因遊蕩及懶惰成習而犯罪，難認非使其為
    強制工作外，已無其他方法使為處罰及教化，本院對被告所
    處長期有期徒刑，並非不可達教化及預防之目的。最後，即
    使通過必要性原則之檢證，尚需考量對被告為強制工作之處
    罰程度與所欲達成目的之間，是否具合理適當之比例關係。
    經查被告業經本院諭知長達八年之有期徒刑，且實無必要另
    延長其在台時間，祇為令其習得技能之強制工作，而耗費我
    國資源，是本件被告除為有期徒刑之諭知外，如尚為強制工
    作三年之宣告，恐無法通過憲法比例原則之檢驗，對檢察官
    關於強制工作宣告之請求，難認有理，爰不另為強制工作三
    年之宣告。
據上論斷，應依刑事訴訟法第二百九十九條第一項前段，懲治走
私條例第二條第一項、第十一條，毒品危害防制條例第四條第三
一項、第十九條第一項前段，刑法第十一條前段、第二十八條、
第五十五條、第九十五條、第三十八條第一項第一款，判決如主
文。
本案經檢察官鍾雅蘭到庭執行職務。
中    華    民    國     97    年    8    月    25    日
                        臺灣桃園地方法院刑事第六庭
                             審判長法  官  黃  梅  淑
                                   法  官  黃  翊  哲
                                   法  官  錢  建  榮
以上正本證明與原本無異。
如不服本判決，應於判決送達後10日內向本院提出上訴狀（應附
繕本），其未敘述上訴理由者，應於上訴期間屆滿後20日內補提
理由書狀於本院，上訴於臺灣高等法院。
                                   書記官  李  玉  華
中    華    民    國    97    年    8     月    26    日
附錄本案論罪科刑法條全文：
懲治走私條例第2條
私運管制物品進口、出口逾公告數額者，處 7 年以下有期徒刑，
得併科新臺幣 3 百萬元以下罰金。
以犯前項之罪為常業者，處 3 年以上 10 年以下有期徒刑，得併
科新臺幣 5 百萬元以下罰金。
第 1 項之未遂犯罰之。
第 1 項所稱管制物品及其數額，由行政院公告之。
毒品危害防制條例第4條
製造、運輸、販賣第一級毒品者，處死刑或無期徒刑；處無期徒
刑者，得併科新臺幣1 千萬元以下罰金。
製造、運輸、販賣第二級毒品者，處無期徒刑或7 年以上有期徒
刑，得併科新臺幣7 百萬元以下罰金。
製造、運輸、販賣第三級毒品者，處5 年以上有期徒刑，得併科
新臺幣5 百萬元以下罰金。
製造、運輸、販賣第四級毒品者，處3 年以上10年以下有期徒刑
，得併科新臺幣3 百萬元以下罰金。
製造、運輸、販賣專供製造或施用毒品之器具者，處1 年以上7
年以下有期徒刑，得併科新臺幣 1 百萬元以下罰金。
前 5 項之未遂犯罰之。


司法院資訊處製作；財團法人民間司法改革基金會備份。
